【裁判字號】    97,附民,45
【裁判日期】    970723
【裁判案由】    損害賠償
【裁判全文】
臺灣高等法院高雄分院刑事附帶民事訴訟判決
原      告  丁○○○
            丙○○
            乙○○
上 3人共同  李文禎律師
訴訟代理人  黃如流律師
            黃小舫律師
被      告  甲○○
                      現另案在臺灣高雄戒治所戒治中
上列被告因殺人案件（本院97年上重訴字第10號），經原告等提
起附帶民事訴訟，請求損害賠償，本院判決如下：
    主  文
被告應給付原告丁○○○新臺幣貳佰參拾肆萬壹仟零柒拾壹元，
及自玖拾柒年伍月貳拾柒日起，至清償日止，按年息百分之五計
算之利息。
被告應給付原告丙○○、乙○○，各新臺幣壹佰萬元，及均自玖
拾柒年伍月貳拾柒日起，至清償日止，按年息百分之五計算之利
息。
原告丙○○、乙○○，其餘之訴均駁回。
本判決第一項，原告丁○○○，於以新臺幣貳拾萬元供擔保後，
得假執行。
本判決第二項，原告丙○○、乙○○勝訴部分，於渠等各以新臺
幣拾萬元供擔保後，得假執行。
原告丙○○、乙○○，其餘假執行之聲請均駁回。
    事實及理由
一、原告等起訴主張：緣被告於民國95年8 月12日凌晨1 時許，
    與訴外人陳良宇等人，共同侵入坐落高雄市○鎮區○○路88
    8 號吉億通運股份有限公司（以下稱吉億公司）內行竊，因
    辦公室警報器響起，被告等人之竊行遭鄧自強（即原審丁○○○之配偶、原告丙○○及乙○○之父）發現，渠等以未行
    竊得逞要求離去，未獲准許，被告為脫免逮捕，竟以鐵撬毆
    打鄧自強左側頭部，致鄧自強因頭部鈍器傷而頭顱骨折、蜘
    蛛網膜下出血死亡，被告並因上情已為臺灣高雄地方法院判
    決殺人罪刑在案，現並經檢察官及被告分別上訴由本院審理
    中，被告之侵權行為事實，事證明確，為此原告等依民法第
    184 條第1 項前段、第192 條第1 項及第194 條規定，原告
    丁○○○請求支付之醫療費用新臺幣（下同）1,036 元，喪
    葬費用34萬5,035 元，並請求慰撫金2 百萬元；原告丙○○
    、乙○○，請求慰撫金各2 百萬元，及均自起訴狀繕本送達
    翌日起至清償日止，按年息百分之五計算之利息；並均陳明
    願供擔保聲請為假執行宣告。
二、被告則以：承認有上開持鐵撬揮擊致被害人鄧自強因而死亡
    之行為，但被告無力賠償原告等的請求，而請求駁回原告之
    訴及假執行的聲請。
三、按附帶民事訴訟之判決，應以刑事訴訟判決所認定之事實為
    據，刑事訴訟法第500 條前段定有明文。本件原告等主張被
    告對被害人鄧自強為殺害之事實，業據本院97年度上重訴字
    第10號刑事判決依殺人罪判處有期徒刑20年，褫奪公權10年
    在案，有該判決在卷可稽；又原告等主張為被害人之妻子及
    子女，有原告等人之全戶基本資料在卷可憑，亦為被告所不
    爭執，故其等主張之上開事實，堪認真實。
四、次按因故意或過失，不法侵害他人之權利者，負損害賠償責
    任，民法第184 條第1 項前段定有明文；又不法侵害他人致
    死者，對於支出殯葬費之人，應負損害賠償責任，被害人對
    於第三人負有法定扶養義務者，加害人對於該第三人亦應負
    損害賠償責任；不法侵害他人致死者，被害人之父、母、子
    、女、及配偶，雖非財產上之損害，亦得請求賠償相當之金
    額，民法第192 條第1 項、第2 項、第194 條亦分別定有明
    文。被告所為故意行為致被害人鄧自強死亡，既經本院刑事
    判決認定，則原告等依前開規定，請求被告負損害賠償責任
    ，即屬有據。
五、原告丁○○○，因其夫鄧自強送醫急救，而支出醫療費用1,
    036 元，及被害人鄧自強死亡後，支出喪葬費用34萬5,035
    元，此分別有醫療費用及喪葬費用收據等在卷可稽，且為被
    告所不爭執，自應准許。
六、末按精神慰撫金之賠償須以人格權遭遇侵害，使精神上受有
    痛苦為必要，其核給之標準固與財產上損害之計算不同，然
    非不可斟酌雙方身分資力與加害程度，及其他各種情形核定
    相當之數額（最高法院51年台上字第223 號判例意旨參照）
    。本院審酌原告丁○○○為被害人鄧自強之妻，且結縭40餘
    年，原告丙○○、乙○○分別為被害人鄧自強之子女，被害
    人鄧自強遭被告故意殺害致死，原告等人內心悲痛，莫可言
    喻，所受椎心之痛，誠屬非微，及被告之職業、資力及經濟
    狀況等兩造之身分、地位，認原告丁○○○請求慰撫金2 百
    萬元，尚屬適當，應予准許，原告丙○○、乙○○各請求2
    百萬元，則尚屬過高，認以各1 百萬元為適當，應予准許，
    該2 人超過部分請求，並無理由。
七、從而，原告等本於侵權行為之法律關係，請求被告給付之金
    額，應予准許者，為原告丁○○○234 萬1,071 元，原告丙○○、乙○○各1 百萬元，及均自起訴狀繕本送達之翌日即
    起，至清償日止，按年息百分之5 計算法定遲延利息；至原
    告丙○○、乙○○2 人逾此範圍之請求，並無理由，應予駁
    回。
八、原告等陳明願供擔保聲請為假執行，原告等人勝訴部分，爰
    酌定相當之擔保宣告之，至原告等敗訴部分，其假執行之聲
    請，即失依據，應予駁回。
九、據上論結：本件原告丁○○○之訴，為有理由，原告丙○○
    、乙○○2 人之訴為一部有理由，一部無理由，依刑事訴訟
    法第502 條第1 項、第2 項，第491 條第10款，民事訴訟法
    第390 條第2 項，判決如主文。
中    華    民    國    97    年    7     月    23    日
                  刑事第七庭    審判長法  官 莊飛宗
                                      法  官 孫啟強
                                      法  官 邱明弘
以上正本證明與原本無異。
如不服本判決，應於收受送達後10日內向本院提出上訴狀。
中    華    民    國    97    年    7     月    23    日
                                      書記官 曾允志


司法院資訊處製作；財團法人民間司法改革基金會備份。
